臺灣士林地方法院刑事判決　　　　　　　100年度易字第347號
公　訴　人　臺灣士林地方法院檢察署檢察官
被　　　告　楊開蘭
上列被告因傷害案件，經檢察官聲請簡易判決處刑（99年度偵字
第14854 號），本院內湖簡易庭認不宜以簡易判決處刑（100 年
度湖簡字第286 號），移由本院改依通常程序審理，本院判決如
下：
    主    文
楊開蘭傷害人之身體，處拘役拾日，如易科罰金，以新臺幣壹仟
元折算壹日。
    犯罪事實
一、楊開蘭與單保慶為鄰居，於民國99年8 月9 日8 時10分許，
    楊開蘭在臺北市○○區○○路2 段317 號前，撿拾可回收資
    源物品時，遭單保慶誤認丟棄垃圾而出言斥責，楊開蘭亦出
    言反駁，2 人因生口角，單保慶（所涉傷害犯行，業經本院
    以99年度湖簡字第734 號判決判處拘役20日確定）出手毆打
    楊開蘭，楊開蘭不甘被打，亦基於傷害之犯意，咬單保慶右
    手食指反擊，致單保慶受有右食指指甲瘀血之傷害。
二、案經單保慶訴由臺北市政府警察局北投分局報告臺灣士林地
    方法院檢察署檢察官偵查後聲請簡易判決處刑。
    理    由
一、證據能力：
    按被告以外之人於審判外之陳述，雖不符刑事訴訟法第159
    條之1 至之4 之規定，而經當事人於審判程序同意作為證據
    ，法院審酌該言詞陳述或書面陳述作成時之情況，認為適當
    者，亦得為證據。又當事人、代理人或辯護人於法院調查證
    據時，知有同法第159 條第1 項不得為證據之情形，而未於
    言詞辯論終結前聲明異議者，視為有前項之同意，同法第15
    9 條之5 定有明文。查本案證人即告訴人單保慶警詢及偵查
    中之指述，及其餘具有傳聞性質之書面證據資料，均為被告
    以外之人審判外之（書面）陳述而屬傳聞證據，公訴人及被
    告於本院準備程序對於前述證人於警詢及偵查中之證述均表
    示同意作為證據，就其他相關具傳聞性質之證據資料之證據
    能力，亦未表示爭執，且迄於言詞辯論終結前，均未聲明異
    議。本院審酌渠等陳述及相關證據資料作成時之情況，核無
    違法取證或其他瑕疵，認為以之作為證據為適當，上開證人
    於審判外之陳述及其他具傳聞性質之相關證據資料，自得做
    為證據。
二、訊據被告楊開蘭對於前揭時、地，因撿拾回收垃圾而與告訴
    人單保慶發生爭執，進而發生拉扯之犯罪事實坦承不諱，惟
    矢口否認有何傷害犯行，辯稱：係告訴人將手插入伊口中，
    要撕伊嘴云云。經查：
  (一)被告於前揭時、地傷害告訴人之犯罪事實，業經被告於警詢
    供稱：告訴人徒手打伊臉及掐伊脖子，隨即扳開告訴人的手
    ，並用嘴巴咬他的手指頭等語（見偵卷第8 頁）；於偵查中
    供稱：告訴人打伊臉及嘴巴，伊就咬告訴人的手指等語（見
    偵卷第25頁）；於本院準備程序中供稱：伊就咬告訴人之手
    指等語（見本院100 年度審易字第1479號卷第11頁反面），
    ，核與告訴人於警詢及偵查中證述大致相符（見偵卷第12頁
    至第13頁、第28頁、第29頁），並有臺北市聯合醫院驗傷診
    斷書1 紙在卷可稽（見偵卷第14頁），上情堪可認定。
  (二)被告否認傷害犯行，並辯稱係基於正當防衛云云。按刑法第
    23條之正當防衛，係以對於現在不法之侵害，而出於防衛自
    己或他人權利之行為為要件。因之正當防衛，必對現在之不
    法侵害，始能成立，所謂現在，乃別於過去與將來而言，此
    為正當防衛行為之「時間性」要件。過去與現在，以侵害行
    為已否終了為準，將來與現在，則以侵害行為已否著手為斷
    ，故若侵害已成過去，或預料有侵害而侵害行為尚屬未來，
    則其加害行為，自無成立正當防衛之可言（最高法院100 年
    度台上4939號判決參照）。至於防衛過當係指為排除現在不
    法侵害之全部防衛行為欠缺「必要性」及「相當性」要件而
    言，必係防衛行為，始生是否過當，倘非防衛行為，當無過
    當與否之問題。經查：被告於警詢中供稱：隨後告訴人突然
    由後方將伊摔倒。並跨坐在伊身上，以徒手打伊臉及掐伊脖
    子，伊隨即扳開告訴人的手指，並用嘴巴咬他的手指頭等語
    （見偵卷第5 頁），告訴人縱有於上開時、地攻擊被告，然
    被告已將告訴人手指扳開，此時告訴人既無再為任何傷害行
    為，何有「現在不法侵害」可言，被告自難以此主張正當防
    衛；又依被告於警詢之供述，亦未見告訴人對被告有任何加
    害行為，斯時告訴人之手因遭被告扳開，被告竟仍趁此機會
    以口咬住告訴人之手指，顯非排除必要侵害之反擊行為，而
    係具有傷害對方之故意存在無訛。是依上開說明，應認被告
    上開以口攻擊告訴人之行為，非對於現在不法之侵害為必要
    排除之反擊行為，是被告上開辯解，自非可採。
  (三)被告另辯稱：告訴人非當日驗傷，係後來才去驗傷云云，告
    訴人固於99年9 月12日方前往臺北市聯合醫院驗傷，然被告
    迭於警詢及偵查中對於以口咬住告訴人手指一節，始終坦認
    不諱，另稽之臺北市立聯合醫院急診病歷主訴欄載稱：自訴
    被人咬傷，1 個月前等文，有上開醫院之急診病歷1 份可參
    （見本院卷第24頁）。又告訴人上開右食指瘀血之傷勢，從
    外表無法判斷係新傷或舊傷，因指甲生長速度較慢，也難以
    推測此傷係多久前造成一情，有臺北市聯合醫院100 年10月
    25日北市醫陽字第10033336700 號函所附之病情說明單1 份
    在卷可證（見本院卷第34頁、第35頁），告訴人受傷部位因
    係右食指，該處生長速度較慢，所以痊癒的時間亦需較長之
    時間，堪認告訴人於99年9 月12日前往臺北市聯合門診所驗
    得之上開傷勢，為99年8 月9 日被告所傷無訛，被告上開所
    辯，亦難憑採。
  (四)綜上所述，被告否認傷害告訴人，無非畏罪卸責之詞，委無
    足採。本件事證明確，被告上開傷害之犯行，已堪認定，應
    予依法論科。
三、核被告所為，係犯刑法第277 條第1 項之傷害罪。爰審酌被
    告前無犯罪科刑紀錄，素行尚佳，有臺灣高等法院被告前案
    紀錄表1 份在卷可稽（見本院卷第12頁），被告與告訴人間
    為鄰居關係，竟不思以正當、理性溝通之方式解決紛爭，而
    互以暴力相向，被告僅因遭受告訴人之斥責，即傷害告訴人
    ，並造成告訴人受有上開之傷勢，所為非是，及被告之犯罪
    動機、目的、手段之輕重、智識程度、告訴人所受傷勢尚屬
    輕微、迄今尚未與告訴人和解及犯罪後態度並無悔意等一切
    情狀，量處如主文所示之刑，並諭知易科罰金之折算標準，
    以資懲儆。
據上論斷，應依刑事訴訟法第452 條、第299 條第1 項前段，刑
法第277 條第1 項、第41條第1 項前段，刑法施行法第1 條之1
，判決如主文。
本案經檢察官陳雅瑩到庭執行職務。
中    華    民    國   100    年    11    月    30    日
                 刑事第八庭   法  官  黃怡瑜
以上正本與原本無異。
如不服本判決應於收受送達後10日內向本院提出上訴書狀，並應
敘述具體理由；其未敘述上訴理由者，應於上訴期間屆滿後20日
內向本院補提理由書（均須按他造當事人之人數附繕本）「切勿
逕送上級法院」。
                              書記官  傅國軒
中    華    民    國   100    年    12    月     1    日
附錄本案論罪法條全文：
刑法第277條
傷害人之身體或健康者，處3 年以下有期徒刑、拘役或1 千元以
下罰金。
犯前項之罪因而致人於死者，處無期徒刑或7 年以上有期徒刑；
致重傷者，處3 年以上10年以下有期徒刑。